行　政　法　院　判　決　　　　　　　　　　　　　八十八年度判字第三○六三號
　　原　　　告　甲○○
　　被　　　告　臺南縣稅捐稽徵處
右當事人間因營業稅事件，原告不服財政部中華民國八十七年七月七日台財訴第00
0000000號再訴願決定，提起行政訴訟，本院判決如左︰
　　主  文
原告之訴駁回。
　　事  實
緣原告未依規定辦理營業登記，自八十一年八月起至同年九月二十三日止，擅自經營
汽車旅館業營利，營業額計新台幣（下同）一、○九七、一八二元，漏未報繳營業稅
，案經法務部調查局台南縣調查站查獲，移由被告審理認違章成立，除補徵所漏營業
稅五二、二四七元外，並依行為時營業稅法第四十五條、第五十一條第一款及稅捐稽
徵法第四十四條規定分別科處罰鍰三、○○○元、二六一、二○○元（計至百元止）
及五二、二四七元，合計處罰鍰三一六、四四七元。原告不服，申經被告復查決定將
依營業稅法第四十五條及稅捐稽徵法第四十四條規定所處罰鍰部分撤銷，應處罰鍰更
正為二六一、二○○元，其餘則維持原核定，嗣被告於訴願階段以本案有新修定稅捐
稽徵法第四十八條之三從新從輕之適用為由，乃將原復查決定撤銷，並重為復查決定
，將本件原處分依營業稅法第五十一條規定按所漏稅額裁處五倍罰鍰二六一、○○○
元部分，改按所漏稅額裁處三倍罰鍰計一五六、七○○元，補徵營業稅五二、二四七
元部分則予維持，原告仍不服，提起訴願，案經台灣省政府八十六年三月十三日以八
六府訴二字第一四五○七四號訴願決定以，被告未就系爭查獲日報表予以勾稽，難謂
已盡翔實調查之能事為由，將原處分撤銷，著由原處分機關另為處分，嗣被告依訴願
決定意旨重核結果，仍維持原處分，原告對之提起訴願，經訴願決定駁回，提起再訴
願，經再訴願決定：訴願決定及原處分關於違反營業稅法科處罰鍰部分均撤銷，由原
處分機關另為適法之處分。其餘再訴願駁回。原告對駁回部分，提起行政訴訟。茲摘
兩造訴辯意旨於次：
原告起訴意旨略謂︰一、本案原告配偶於台南縣調查局作筆錄時即已聲明，調查站所
查獲之收支明細表中，收入包括家庭收入如子女薪資，原告代書所得、租賃所得、盆
景樹苗收入及借貸資金，被告於核對住宿日報表及收支明細表時亦發現二者未完全相
同，足證收支明細表中含有家庭收支非僅有汽車旅館收入。再者被告以原告所提供住
宿日報表無法與查獲之收支明細表勾稽，故不予認定，顯不合理。如前揭原告所稱，
收支日報表係包括家庭收支在內，若將原告所提供之汽車旅館收入、盆景樹苗收入、
代書所得、子女伙食補貼及借貸資金一併加總與收支日報表核對自應相符，今被告僅
以占部份收支之住宿日報表核對收支明細表，自然不符，難以勾稽。再者，財政部認
為薪資所得，租賃所得為月收入，如載於日記帳，將會構成帳簿中每月固定日收入會
鉅增，然查獲日記帳中並無此類情形，認定原告所言非實，然，收支本會有高低互抵
情形，若薪資所得、租賃所得收取當日其他所得偏低，自無法顯示當日收入鉅增情形
。二、被告以收支明細表所載營業額與原告配偶陳述金額相符為由，認定收支明細表
所載為實際營業額。惟原告配偶陳謝秋菊為一未經社會歷練婦女，經調查局強加偵訊
自是緊張急於脫身，如何能以無法自主情況下之口供為認定事實之依據，再者原告配
偶於無法自主情況下所陳述營業額是被查獲之八十三年十二月，八十四年一、二、四
月營業額，按原告於八十三年有增建一倍房間，營業額自是為擴充前二倍，被告以擴
充後營業額推論未擴充前營業額，顯無理由。三、被告認為原告所提供之未被查扣住
宿日報表，並無對應資金流程難以判別真偽，故不予認定。惟依商業會計法第九條規
定：商業之支出超過一定金額以上者，應使用匯票、本票、劃撥或其他經主管機關核
定之支付工具，另行政院所頒布之一定金額為新台幣壹佰萬元。即壹佰萬元以上之交
易應提示資金流程，原告每日交易僅為萬元，以其無法提供資金流程推論前揭原告提
供之住宿表係偽造顯不合理亦違反商業會計法旨意。四、再原告售盆栽樹苗收據中部
份載有買受者姓名、地址，被告若認為資料可疑，當可根據所載抬頭資料進行函證、
詢查，不能以資料不全全予否定。再者並無立法要求收據抬頭記載應備資料，今原告
所提供收據已載明交易品目、金額符合收據應具備要件，自應認可。被告怎可忽略已
有資料，逕以推估方法認定原告營業收入，此顯已違反實質課稅精神，並難昭民服！
再者被台南縣調查站查獲之收支日報表期間，係屬大墩煌實業有限公司經營，原告雖
為負責人，然主體顯有不同，以其他個體之帳載資料，來推論原告帳載顯屬不當，據
此推論顯屬失當。五、另被告認為原告子女膳食補貼費及薪資所得、借貸資金等非營
業性收入未加註明而逕登載於營業收入記帳中，顯違常理。按原告早已聲明查獲帳冊
為家庭收支流水帳，且其格式與一般正規帳冊不同，怎可憑以認定為專門記錄營業收
入之帳冊，並據以推斷營業收入﹖六、另被告認為原告所提供之民國八十一年八月起
至八十一年九月二十三日之營業收入係嗣後提供，可信度有待斟酌。查台南縣調查站
查扣之住宿收支日報表僅為八十三年十二月至八十四年四月，餘收支日報表存於原告
處，當然僅能於復查時補呈，此為既成之事實，被告以此理由不認定補呈之住宿收支
日報，則原告任何事後舉證已不獲認定，如何能昭民之信服！為此，狀請依法審判等
語。
被告答辯意旨略謂︰一、按「在中華民國境內銷售貨物或勞務及進口貨物，均應依本
法規定課徵營業稅」、「提供勞務予他人，或提供貨物與他人使用、收益，以取得代
價，為銷售貨物。」、「營業人之總機構及其他固定營業場所，應於開始營業前，分
別向主管稽徵機關申請營業登記」及「營業人有左列情形之一者，主管稽徵機關得依
照查得之資料，核定其銷售額及應納稅額並補徵之：一．．．三未辦妥營業登記，即
行開始營業，或已申請歇業仍繼續營業，而未依規定申報銷售額者。」分別為營業稅
法第一條、第三條第二項前段、第二十八條前段及第四十三條第一項第三款所明定。
二、經查，本案原告自八十一年八月起，未辦營業登記擅自於台南縣學甲鎮○○里○
○路一○一號經營汽車旅館業務，迄八十一年九月二十四日始向被告所屬佳里分處以
「墩煌汽車旅館」名義申請設籍課稅，復於八十二年十一月二日再以「大墩煌實業有
限公司」名義重新申請核准設立登記，並經核定為使用統一發票商號。惟其自未辦營
業登記起涉嫌違章漏稅，案經法務部調查局台南縣調查站八十四年四月二十八日於原
告之住處查獲有關帳證資料乙批，經移案被告依據原獲案帳證資料之記載，先予區分
未辦營業登記期間之「甲○○」、設籍課稅期間之「墩煌汽車旅館」以及正式申經核
准設立登記期間之「大墩煌實業有限公司」分別為各階段營業期間之違章處罰主體，
再依據原告之妻於調查筆錄所供認營業額，予以減除其各期間已依規定向被告申報銷
售額及原告之妻陳謝秋菊女士所自承販售花卉之收入而得其實際漏報營業額，經核算
其中之八十一年八月起至八十一年九月二十三日止即系屬本案原告之營業期間，核其
未依規定辦理營業登記，擅自經營墩煌汽車旅館營利，計逃漏銷售額一、○九七、一
八二元（含稅）及逃漏營業稅五二、二四七元之違章事證明確，有獲案汽車旅館收支
日記帳、日報表及相關調查筆錄可證，故被告援依首揭規定依法補徵營業稅並無不合
。三、又本案被告經依據訴願決定撤銷重核意旨調閱台南縣調查站所查扣原告所有收
支日記帳（扣押編號○二，即附二八九－九四頁，期間自八十一年八月至八十四年
四月）及獲案住宿日報表（扣押編號○三，即附卷二九五－一○二頁，計有八十三年
十二月、八十四年一、二、四等四個月份）逐筆詳細核對結果，被告重新編製住宿日
報表和收支日記帳比較報表（即附卷二四五－四八頁）；經查該住宿日報表係按日記
載，其中分別列有休息、住宿之次數及金額，並有逾時加收金額及電話費等收入；上
開收入之合計再加計雜項收支之淨額後，即產出每日實收金額。該實收金額經被告與
獲案據以核算逃漏營業收入之收支日記帳所載該當月份每日之收入部分，予以逐日、
逐筆勾稽對照之結果發現，其中除八十三年十二月二十八日相差五○元、八十四年二
月十九日相差二、一九○元、八十四年二月二十六日相差五五○元及八十四年二月二
十八日相差四○元外（金額差異極微），其餘均核相符，由此可證，查扣之收支日記
帳所載每日之收入部分即純係屬經營汽車旅館之營業收入，並無原告所一再執詞主張
尚包括整個家庭收支，包含子女薪資、代書所得、租賃所得、借貸資金來源及種盆景
收入等情；況查，獲案住宿日報表該四個月期間每月合計收入總金額分別為一、三八
五、二八○元、一、五九二、七八○元、一、八五一、七三○元、一、二二八、一七
○元，亦均與原告之妻陳謝秋菊於台南縣調查站所作筆錄中承諾之金額相符（即附卷
一○六頁）有陳謝秋菊八十四年五月十八日於台南縣調查站所作調查筆錄附案可稽，
故被告依據獲案日記帳及談話筆錄所供述營業額據以核算其逃漏營業收入，於法有據
，並無不當。四、至本案未查獲住宿日報表之部分，依據原告自行提供之住宿日報表
資料（即附卷○六四－○七一頁，期間為八十一年九月十四日至八十一年九月二十三
日）查核結果，並無法與原獲案帳冊勾稽查核（詳附卷二之○五六、○五八頁獲案之
收支日記帳與原告事後提供之營業收入日報表之比較表），故無法證明獲案之收支日
記帳中確有包含原告所主張之子女薪資所得、代書所得、租賃所得、借貸資金來源及
種盆景收入等家庭其他收入，惟原告反以其事後所提供之住宿日報表資料與獲案扣押
之收支日記帳未完全相同為由，而主張獲案之收支明細表含有家庭收支非僅有汽車旅
館收入等語，無非希圖免罰強辯之詞，殊無可採。況查原告所提供之營業收入日報表
，係屬至被告依據訴願決定撤銷重核意旨重為第三次復查時始提出，其可信度如何，
實有待酌，故在原告未提出其他具體事證得證獲案之營業收入日記帳所載數額尚含有
原告所主張之代書所得、租賃所得等事實，僅以原告嗣後提供之日報表與獲案之日記
帳數額不符，自難認其主張之事實為真實。按「當事人主張事實，須負舉證責任，倘
所提出之證據，不足為其主張事實之證明，自不能認其主張之事實為真實。」行政法
院三十九年判字第二號亦著有判例，故原告空言指摘被告原核定不合法等語，核無足
核。五。再查本案原告訴訟理由，仍執前詞指稱「原告配偶（實際負責人）其於台南
縣調查站所作之調查筆錄係處於無法自主情況下之口供，如何能以無法自主情況下之
口供為認定事實之依據．．．。」乙節。按刑事訴訟法第一百五十六條第一項規定：
「被告之自白，非出於強暴，脅迫、利誘、詐欺、違法羈押或其他不正之方法者，得
為證據。」查本案係台南縣調查站因案於八十四年四月二十八日執行搜索墩煌汽車旅
館及原告夫婦住處，並於八十四年五月十八日約談實際負責人陳謝秋菊到案製作筆錄
，該筆錄係在自由意志且陳謝秋菊心智健全情況下所製作，按上開規定自得為違章證
據，事後原告主張該筆錄不得作為認定事實之依據，另主張於八十三年有增建一倍房
間，營業額自是為擴充前二倍，指被告以擴充後營業額推論未擴充前營業額，顯係脫
罪之詞，要不足採，況查本件獲案收支日記帳，原告均按日依收入：「住宿」、「休
息」及「雜項收入」等項目詳細逐一記載各該項目收入金額，且如前述被告就獲案查
扣原告所有收支日記帳與住宿日報表逐日、逐筆勾稽核對結果，金額大都吻合，且與
原告之妻陳謝秋菊於台南縣調查站所作筆錄中承諾之金額相符，足證陳謝秋菊於台南
縣調查站所作之調查筆錄中之自白確與事實實相符，是以被告原核定並無違誤，原告
所訴各節均無理由，洵不足採。請判決駁回原告之訴等語。
　　理  由
按「在中華民國境內銷售貨物或勞務及進口貨物，均應依本法規定課徵營業稅」、「
提供勞務予他人，或提供貨物與他人使用、收益，以取得代價者，為銷售貨物。」「
營業人之總機構及其他固定營業場所，應於開始營業前，分別向主管稽徵機關申請營
業登記」及「營業人有左列情形之一者，主管稽徵機關得依照查得之資料，核定其銷
售額及應納稅額並補徵之：一．．．三未辦妥營業登記，即行開始營業，或已申請歇
業仍繼續營業，而未依規定申報銷售者。」分別為營業稅法第一條、第三條第二項前
段、第二十八條前段及第四十三條第一項第三款所明定。本件原告於台南縣學甲鎮○
○路一○一號經營汽車旅館業，涉嫌違章漏稅，案經法務部調查局台南縣調查站於八
十四年四月二十八日在原告住處查扣有關帳證資料一批，移由被告處理，被告依據該
扣案有關帳證資料及原告之妻陳謝秋菊調查筆錄查得原告自八十一年八月起，未辦營
業登記經營汽車旅館業，迨八十一年九月二十四日始以「墩煌汽車旅館」名義申請設
籍課稅，復於八十二年十一月二日再以「大墩煌實業有限公司」名義重新申請核准設
立登記，並經核定為使用統一發票商號，本案為其中之八十一年八月起至八十一年九
月二十三日營業期間，被告就上開扣案帳證資料之汽車旅館收支日記帳、日報表及調
查筆錄，認定原告逃漏銷售額一、○九七、一八二元（含稅），乃補徵營業稅五二、
二四七元，原告申請復查，終未獲變更，乃循序提起行政訴訟如事實欄記載之主張。
查原告八十一年八月及九月份之營業收入，經調查站根據扣案帳證資料之扣押物編號
○二及○三核算分別為六一四、三八九元及七九一、七○五元，有該站10.6.勵肅字
第八四六六三四號函附原處分卷可稽，而原告之妻陳謝秋菊於該調查站訊問時，對該
八十一年八月份之營業收入六一四、三八九元亦承認屬實，有該調查筆錄附原處分卷
可憑，原告雖訴稱上開收入，尚包括盆景樹苗收入、代書所得，租賃所得，子女伙食
補貼及借貸資金等項，惟原告除提出花卉收入資料外，其他收入及借貸資金等並無提
出資料佐證，其未提出有利於己之資料證明部分，依行政訴訟法第三十三條準用民事
訴訟法第二百七十七條「當事人之主張有利於己之事實者，就其事實有舉證之責任」
規定，自無可取，而花卉收入部分，僅記載八十一年九月份一六一、九七七元，八十
一年八月份則付闕如，此有經原告之妻陳謝秋菊蓋章之於學甲市場口賣花收入明細表
附原處分卷可考，該八十一年九月份花卉收入一六一、九七七元業經被告認定，並自
該月份營業收入項下扣減，計算八十一年九月二十三日本案營業收入為：791,705元
－161,917 元﹦629,728 元，629,728 元÷30日×23日﹦482,793 元，原告雖曾自行
提出八十一年九月十四日至八十一年九月二十三日「墩煌日報表」，該日報表之收入
記載經與扣押物編號○二之八十一年九月汽車旅館收支日記帳比對，金額相差一四五
、一二五元，但在該月花卉收入一六一、九七七元範圍內，而原告又未能提出該月份
一日至二十三日之「墩煌日報表」全部供核，以證明汽車旅館八十一年九月一日至二
十三日之收入少於四八二、七九三元，則該部分「墩煌日報表」仍不足為有利於其之
主張，至原告增建自強路一○三號建物擴大營業，據其所提出該一○三號建物南工
局使字第一二○六號使用執照核發日期為八十三年三月九日，既在本案營業之八十一
年八月至八十一年九月二十三日之後，亦不足為有利於其之主張。再原告之妻陳謝秋
菊於調查站訊問時，其子女陳美玲，陳俊銘，始終在場，有該調查筆錄之簽名可證，
益之該調查筆錄僅記載原告之妻陳謝秋菊承認八十一年八月份之營業收入為屬實，而
關於八十一年九月份部分卻無記載，經參酌陳謝秋菊於學甲市場口賣花收入；八十一
年八月份無記載，八十一年九月份為一六一、九七七元之情形以觀，伊所答內容亦屬
真實，則原告訴謂其妻於該調查站訊問係在不自由之意思下陳述云，係卸責之詞。綜
上，原告所訴，皆無可採，原告經營汽車旅館，其八十一年八月營業收入六一四、三
八九元，八十一年九月一日至二十三日為四八二、七九三元，共計一、○九七、一八
二元堪以認定之事證，既如前述，則被告據以補徵營業稅五二、二四七元，揆諸首揭
法條規定，洵屬有據，一再訴願決定遞予維持，亦均無不合，原告起訴意旨，難謂有
理由，應予駁回。
據上論結，本件原告之訴為無理由，爰依行政訴訟法第二十六條後段，判決如主文。
中    華    民    國     八十八      年      七      月       二        日
                    行 政 法 院 第 四 庭
                                審 判 長 評  事      葉  振  權
                                         評  事      吳      仁
                                         評  事      吳  錦  龍
                                         評  事      林  家  惠
                                         評  事      吳  明  鴻
右  正  本  證  明  與  原  本  無  異
                                         法院書記官  陳  盛  信
中    華    民    國     八十八      年      七      月       三        日
